【裁判字號】    98,訴,839
【裁判日期】    981014
【裁判案由】    毒品危害防制條例
【裁判全文】
臺灣高雄地方法院刑事判決               98年度訴字第839號
公  訴  人  臺灣高雄地方法院檢察署檢察官
被      告  甲○○
選任辯護人  王仁聰律師
上列被告因違反毒品危害防制條例案件，經檢察官提起公訴（97
年度偵字17029 號），本院判決如下：
    主  文
甲○○犯如附表所示販賣第二級毒品罪，共參罪，各處如附表「
宣告刑」欄所示之刑。應執行有期徒刑捌年貳月，扣案之甲基安
非他命壹包（含包裝袋壹只，驗前淨重零點壹壹柒公克、驗後淨
重零點壹零捌公克），沒收銷燬之，與扣案之00000000
00號行動電話壹支（廠牌：NOKIA 、序號：00000000
0000000號、含SIM 卡壹張），及合計販賣之第二級毒品
所得新臺幣壹仟參佰元，均沒收之，其中未扣案之販賣第二級毒
品所得新臺幣壹仟元如全部或一部不能沒收時，以其財產抵償之
。
    事  實
一、甲○○明知甲基安非他命係經政府公告，列為毒品危害防制
    條例第2 條第2 項第2 款所定之第二級毒品，不得非法販賣
    、持有，竟意圖營利，分別基於販賣第二級毒品之犯意，於
    民國97年6 月6 日至同年月10日間，使用其所有0000000000
    號行動電話作為聯繫工具，以如附表所示方式，在如附表所
    示時、地，販賣第二級毒品甲基安非他命與丁○○總計3 次
    ，並收取如附表所示之代價。嗣甲○○如附表編號3 所示，
    與丁○○完成毒品交易後，因形跡可疑，於當晚9 時25分許
    ，為巡邏員警當場發覺，丁○○見狀情急之下將甫自甲○○
    購得之第二級毒品甲基安非他1 包（驗前淨重0.117 公克、
    驗後淨重0.108 公克）棄置在地，旋即為警扣押，並自甲○○身上扣得上開行動電話（含SIM 卡1 張）1 支及丁○○甫
    交付購毒代價現金新臺幣（下同）300 元，及自丙○○○身
    上扣得其所有如附表編號3 交易方式欄所示之行動電話1 支
    、玻璃球吸食器1 組，而悉上情（甲○○施用毒品部分經本
    院以97年度審毒聲字第1577號裁定送觀察勒戒，嗣因無繼續
    施用傾向，經臺灣高雄地方法院檢察署檢察官以97年度毒偵
    字第5085號為不起訴處分確定；丁○○、丙○○○施用毒品
    部分，分別經本院以97年度審簡字第5436號、97年度審簡字
    第4259號判處有期徒刑3 月、5 月確定）。
二、案經高雄市政府警察局三民第二分局報請臺灣高雄地方法院
    檢察署檢察官偵查起訴。
    理  由
一、按被告以外之人於審判外之陳述雖不符刑事訴訟法第159 條
    之1 至之4 等4 條之規定，而經當事人於審判程序同意作為
    證據，法院審酌該言詞陳述或書面陳述作成時之情況，認為
    適當者，亦得為證據；當事人、代理人或辯護人於法院調查
    證據時，知有前項不得為證據之情形，而未於言詞辯論終結
    前聲明異議者，視為有前項之同意，刑事訴訟法第159 條之
    5 定有明文。查本判決如後所引被告甲○○以外之人於審判
    外所為之陳述，雖無刑事訴訟法第159 條之1 至之4 等4 條
    規定情形，然被告業已於本院審理程序中對上揭事實坦承不
    諱，且檢察官、被告及辯護人均知悉該等證據屬審判外陳述
    ，而於本院逐一提示並告以要旨時均表示無意見，迄至言詞
    辯論終結前亦未聲明異議，茲本院審酌該等證據於作成時並
    無任何不適當之情況，認作為本件之證據係屬適當，故該等
    證據均具有證據能力。
二、上揭事實均據被告坦承不諱，互核證人丁○○迭於警詢時、
    偵查中、本院審理中證述如附表所示向被告購買3 次甲基安
    非他命，與證人丙○○○歷於警詢時、偵查中證述如附表編
    號3 所示時地陪同證人丁○○向被告購買甲基安非他命之過
    程及細節，及證人即丁○○之友人陳志遠於警詢時證述有於
    附表編號2 所示時間出借如附表編號2 所示之行動電話給證
    人丁○○等情，均相符無誤，復有高雄市政府警察局三民二
    分局扣押筆錄、扣押物品目錄表、被告所有上開電話自97年
    6 月6 日至97年6 月10日之雙向通聯紀錄、陳志遠所有如附
    表編號2 所示行動電話之通聯紀錄查詢單、遠傳電信股份有
    限公司98年7 月22日遠傳（企營）字第09810701517 號函、
    中華電信股份有限公司鳳山營運處98年7 月14日鳳一客字第
    0980000149號函、臺灣高雄地方法院檢察署98年8 月6 日雄
    檢惠梧98蒞13963 字第32516 號、第32686 號函暨補充理由
    書所附中華電信公共電話申裝地址查詢資料、電子地圖各1
    份及蒐證照片20張附卷可稽（見警卷第8 至35、48至57頁、
    偵卷第7 至56頁、本院卷二第8 至11、21、30、31、35、36
    頁），並有自被告身上扣得之上開行動電話（含SIM 卡1 張
    ）1 支、販毒所得現金300 元及證人丁○○棄置在地旋為警
    扣得之第二級毒品甲基安非他命1 包可資佐證。而該包甲基
    安非他命經送往高雄市立凱旋醫院檢驗，檢驗結果驗前淨重
    0.117 公克、驗後淨重0.108 公克，且確呈第二級毒品甲基
    安非他命陽性反應無訛，有該醫院97年8 月5 日高市凱醫驗
    字第7736號報告1 紙附卷可憑（見偵卷第60頁）。又政府為
    維護人民健康及社會秩序，對於販賣毒品之行為查緝甚嚴，
    況甲基安非他命之價格昂貴，取得不易，茍無利可圖，當無
    甘冒查緝法辦重刑之危險，平白無端為該買賣之工作，是其
    販入之價格必較售出之價格低廉，而有從中賺取買賣差價牟
    利之意圖及事實，堪以認定。足見被告任意性之自白均與事
    實相符，得採為認定事實之基礎。是本件事證明確，被告犯
    行均堪認定，應依法論罪科刑。
三、按刑法第2 條第1 項規定：「行為後法律有變更者，適用行
    為時之法律。但行為後之法律有利於行為人者，適用最有利
    於行為人之法律。」次按毒品危害防制條例第4 條第2 項，
    於98年5 月20日修正公布，未特別規定生效日，是依中央法
    規標準法第20條第1 項第1 款之規定，自公布日起，起算3
    日，即算至98年5 月22日起生效，司法院98年6 月29日院台
    廳刑一字第0980014643號函參照。而依修正後該條例第4 條
    第2 項規定：「製造、運輸、販賣第二級毒品者，處無期徒
    刑或7 年以上有期徒刑，得併科新臺幣1,000 萬元以下罰金
    。」較修正前規定，將罰金上限自700 萬元提高為1,000 萬
    元，較不利於被告，故犯刑法第4 條第2 項之販賣第二級毒
    品罪，舊法顯較新法有利於被告，應適用98年5 月20日修正
    前毒品危害防制條例第4 條第2 項之規定予以論處。
四、按甲基安非他命係毒品危害防制條例第2 條第2 項第2 款所
    稱之第二級毒品，是核被告上揭事實所為，均係犯同條例第
    4 條第2 項之販賣第二級毒品罪。被告基於販賣之犯意，而
    持有第二級毒品之低度行為，為販賣之高度行為所吸收，不
    另論罪。被告3 次犯行，時間並非緊接，地點亦不相同，難
    認主觀上均出於一次之決意，故在刑法評價上，均具有獨立
    性，應分論併罰。又被告如附表所示各次販賣甲基安非他命
    之對象均為證人丁○○即其昔日同學舊識，且被告販售數量
    、代價尚微，經警於案發翌日97年6 月11日中午1 時40分許
    經被告同意前往住處搜索，亦未查獲任何毒品，有高雄市政
    府警察局97年6 月11日搜索扣押筆錄1 份附卷可稽（見警卷
    第37至42頁），是被告販售毒品數量及方式與有計畫性、大
    量地向不特定人出售毒品，賺取巨額價差者，有明顯差異，
    被告因此觸犯法定最輕本刑為無期徒刑或7 年以上有期徒刑
    之重典，核屬法重情輕，難謂符合罪刑相當性及比例原則，
    在客觀上尚足以引起一般之同情，而有堪資憫恕之處，爰依
    刑法第59條之規定，就被告3 次犯行，均予酌減其刑。爰審
    酌被告明知甲基安非他命係同條例列管之第二級毒品，猶無
    視國家禁絕毒品之政策，竟販賣他人，戕害他人身心健康，
    欠缺守法觀念，惟念其犯後終能坦承全部犯行，將犯罪情節
    如實供述，足見已有悔悟之心，犯後態度尚可，本院並審酌
    被告犯罪動機、目的、與證人丁○○之關係、販賣第二級毒
    品甲基安非他命之重量、價格，及被告本身生活狀況、家境
    小康、學歷為高職畢業（見警卷第1 頁）等一切情狀，就各
    次犯行分別量處如主文所示之刑，並定其應執行刑，以資懲
    儆。
五、按查獲之第一、二級毒品及專供製造或施用第一、二級毒品
    之器具，不問屬於犯人與否，均沒收銷燬之，毒品危害防制
    條例第18條第1 項前段定有明文。查本件扣案甲基安非他命
    1 包，經檢驗確係同條例第2 條第2 項第2 款所規定之第二
    級毒品，已如前述，且包裝袋1 只因用以包裹毒品，已因直
    接觸碰、沾染毒品而難以析離，應併依該規定宣告沒收銷燬
    之。至第二級毒品甲基安非他命經送驗耗損部分，業已滅失
    ，不另為沒收銷燬之諭知，附此敘明。又按同條例第19條第
    1 項關於沒收之規定，係採義務沒收主義，犯同條例第4 條
    至第9 條、第12條、第13條或第14條第1 項、第2 項之罪者
    ，其供犯罪所用之物或因犯罪所得之財物，且屬犯人所有者
    ，即應依該規定沒收，法院無審酌之餘地，並不以專供犯罪
    所用之物為限，且犯同條例第4 條之罪者，其供犯罪所用或
    因犯罪所得之財物應予沒收，如全部或一部不能沒收時，追
    徵其價額或以其財產抵償之，該條例第19條第1 項規定甚明
    ，如所得財物為金錢而無法沒收時，應以其財產抵償之，有
    最高法院93年度台上字第1365號判決意旨可資參照。查扣案
    之0000000000號行動電話（廠牌、序號詳如附表編號1 備註
    欄所示，含SIM 卡1 張）1 支，係被告所有且供本件販賣甲
    基安非他命聯繫所用之物，業據被告供明在卷（見本院卷二
    第93頁），應依同條例第19條第1 項前段之規定宣告沒收；
    扣案如附表編號3 所示販賣第二級毒品甲基安非他命所得30
    0 元，及未扣案如附表編號1 、2 所示被告分別販賣第二級
    毒品甲基安非他命所得之500 元，合計1,300 元，亦均應依
    同條例第19條第1 項宣告沒收，且其中1,000 元未扣案，如
    全部或一部不能沒收，以被告之財產抵償之。另扣案之證人
    丙○○○所有上開行動電話1 支、玻璃球吸食器1 組，則非
    被告所有供犯罪所用之物，故不予宣告沒收，併此敘明。
據上論斷，應依刑事訴訟法第299 條第1 項前段，毒品危害防制
條例第18條第1 項前段、第19條第1 項，修正前毒品危害防制條
例第4 條第2 項，刑法第2 條第1 項前段、第11條、第59條、第
51條第5 款，判決如主文。
本案經檢察官乙○○到庭執行職務。
中    華    民    國    98    年    10    月    14    日
                  刑事第十四庭  審判長法  官   陳銘珠
                                      法  官   張凱鑫
                                      法  官   李俊霖
以上正本證明與原本無異。
如不服本判決應於收受送達後10日內向本院提出上訴書狀，並應
敘述具體理由；如未敘述上訴理由者，應於上訴期間屆滿後20日
內向本院補提理由書（均須按他造當事人之人數附繕本）「切勿
逕送上級法院」。
中    華    民    國    98    年    10    月    14    日
                                      書記官   武凱葳
附表一：
┌──┬──────┬───────┬───┬───────────────┬────────────────┬──────────┐
│編號│時間        │ 地         點│對  象│交       易       方       式 │備                           註 │宣       告       刑│
├──┼──────┼───────┼───┼───────────────┼────────────────┼──────────┤
│ 1  │97年6 月6 日│甲○○位在高雄│丁○○│丁○○於97年6 月6 日中午1 時24│(一)檢察官起訴書附表將犯罪時間誤載│甲○○販賣第二級毒品│
│    │下午1 時許  │縣大寮鄉○○街│      │分許，在大寮鄉○○街36號前，以│  為「97年6 月6 日或6 月7 日16時│，處有期徒刑3 年8 月│
│    │            │17巷26號住處門│      │中華電信股份有限公司鳳山營運處│  許」，應更正為「97年6 月6 日中│，扣案之0000000000號│
│    │            │口            │      │裝設在該處，電話號碼00-0000000│  午1 時許」。                  │行動電話1 支（廠牌：│
│    │            │              │      │號之公共電話，撥打甲○○所有09│(二)被告所有0000000000號行動電話之│NOKIA 、序號00000000│
│    │            │              │      │00000000號行動電話，表示欲以50│  廠牌為NOKIA 牌、序號為00000000│0000000 號、含SIM 卡│
│    │            │              │      │0 元為代價，購買甲基安非他命，│  0000000 號、含SIM 卡1 張，高雄│1 張）沒收之，及未扣│
│    │            │              │      │旋即前往甲○○住處門口，甲○○│  市政府警察局三民第二分局扣押物│案之販賣第二級毒品所│
│    │            │              │      │遂當場交付甲基安非他命1 包，並│  品目錄表將序號末碼0 誤載為4 ，│得新臺幣500 元沒收之│
│    │            │              │      │向丁○○收取代價500 元現金（未│  見警卷第27頁、偵卷第30頁。    │，如全部或一部不能沒│
│    │            │              │      │扣案），以此方式販賣甲基安非他│(三)被告自白出處，見本院卷二第93頁│收時，以其財產抵償之│
│    │            │              │      │命1 次。                      │  ；證人丁○○指證，見偵卷第9 頁│。                  │
│    │            │              │      │                              │  、警卷第17頁；被告行動電話通聯│                    │
│    │            │              │      │                              │  紀錄暨基地台位置見偵卷第32頁。│                    │
├──┼──────┼───────┼───┼───────────────┼────────────────┼──────────┤
│ 2  │97年6 月10日│高雄縣大寮鄉中│丁○○│丁○○於97年6 月10日晚上7 時42│(一)檢察官起訴書附表記載犯罪時間誤│甲○○販賣第二級毒品│
│    │晚上7 時許  │山工商、正隆街│      │分許，以其友人陳志遠所有095549│  載為「97年6 月10日17時許」，應│，處有期徒刑4 年，扣│
│    │            │一帶          │      │7568號行動電話，撥打甲○○所有│  更正為「97年6 月10日晚上7 時許│案之0000000000號行動│
│    │            │              │      │上開行動電話，表示欲以500 元為│  」。                          │電話1 支（廠牌：NOKI│
│    │            │              │      │代價，購買甲基安非他命後，旋即│(二)被告自白出處，見本院卷二第93頁│A 、序號000000000000│
│    │            │              │      │依約前往高雄縣大寮鄉中山工商、│  ；證人丁○○指證，見本院卷二第│540 號、含SIM 卡1 張│
│    │            │              │      │正隆街一帶，與甲○○見面，李亮│  85、86、92頁、偵卷第9 頁、警卷│）沒收之，及未扣案之│
│    │            │              │      │毅遂當場交付甲基安非他命1 包，│  第17頁；證人陳志遠證述，見偵卷│販賣第二級毒品所得新│
│    │            │              │      │並向丁○○收取代價500 元現金（│  第20、21頁；陳志遠、被告之行動│臺幣500 元沒收之，如│
│    │            │              │      │未扣案），以此方式販賣甲基安非│  電話通聯紀錄暨基地台位置見偵卷│全部或一部不能沒收時│
│    │            │              │      │他命1 次。                    │  第22至26、53頁；高雄縣大寮鄉中│，以其財產抵償之。  │
│    │            │              │      │                              │  山工商及正隆街位置圖，見本院卷│                    │
│    │            │              │      │                              │  二第11頁。                    │                    │
├──┼──────┼───────┼───┼───────────────┼────────────────┼──────────┤
│ 3  │97年6 月10日│高雄市三民區修│丁○○│丁○○於如附表編號2 所示向李亮│  被告自白出處，見本院卷二第93頁│甲○○販賣第二級毒品│
│    │晚上9 時22分│武街36-2號前  │      │毅購買毒品後，認數量不敷需要，│  ；證人丁○○指證，見本院卷二第│，處有期徒刑4 年，扣│
│    │許          │              │      │遂於當晚9 時9 分許，以友人張簡│  91、92頁、偵卷第9 頁、警卷第17│案之第二級毒品甲基安│
│    │            │              │      │志霖所有0000000000號行動電話，│  頁；證人丙○○○證述，見偵卷第│非他命1 包（含包裝袋│
│    │            │              │      │撥打甲○○上開電話，表示欲再購│  10頁、警卷第23頁；被告之行動電│1 只，驗前淨重0.117 │
│    │            │              │      │買甲基安非他命，並委請丙○○○│  話通聯紀錄暨基地台位置見偵卷第│公克、驗後淨重0.108 │
│    │            │              │      │騎乘車號SZ6-771 號輕型機車附載│  54 頁 。                      │公克）沒收銷燬之，與│
│    │            │              │      │其，一同於當晚9 時22分前往高雄│                                │扣案之0000000000號行│
│    │            │              │      │市○○區○○街36-2號前與甲○○│                                │動電話1 支（廠牌：NO│
│    │            │              │      │見面，甲○○遂交付甲基安非他命│                                │KIA 、序號0000000000│
│    │            │              │      │1 包，並向丁○○收取代價300 元│                                │15540 號、含SIM 卡1 │
│    │            │              │      │現金，以此方式販賣甲基安非他命│                                │張），及扣案之販賣第│
│    │            │              │      │1 次。                        │                                │二級毒品所得新臺幣30│
│    │            │              │      │                              │                                │0 元均沒收之。      │
└──┴──────┴───────┴───┴───────────────┴────────────────┴──────────┘
附錄本判決論罪科刑法條：
毒品危害防制條例第18條
查獲之第一、二級毒品及專供製造或施用第一、二級毒品之器具
，不問屬於犯人與否，均沒收銷燬之；查獲之第三、四級毒品及
製造或施用毒品之器具，無正當理由而擅自持有者，均沒入銷燬
之。但合於醫藥、研究或訓練之用者，得不予銷燬。
前項合於醫藥、研究或訓練用毒品或器具之管理辦法，由法務部
會同行政院衛生署定之。
毒品危害防制條例第19條
犯第4 條至第9 條、第12條、第13條或第14條第1 項、第2 項之
罪者，其供犯罪所用或因犯罪所得之財物，均沒收之，如全部或
一部不能沒收時，追徵其價額或以其財產抵償之。
為保全前項價額之追徵或以財產抵償，得於必要範圍內扣押其財
產。
犯第4條之罪所使用之水、陸、空交通工具沒收之。
修正前毒品危害防制條例第4 條
製造、運輸、販賣第一級毒品者，處死刑或無期徒刑；處無期徒
刑者，得併科新臺幣1 千萬元以下罰金。
製造、運輸、販賣第二級毒品者，處無期徒刑或 7年以上有期徒
刑，得併科新臺幣7 百萬元以下罰金。
製造、運輸、販賣第三級毒品者，處 5年以上有期徒刑，得併科
新臺幣5 百萬元以下罰金。製造、運輸、販賣第四級毒品者，處
3 年以上10年以下有期徒刑，得併科新臺幣3 百萬元以下罰金。
製造、運輸、販賣專供製造或施用毒品之器具者，處1 年以上7
年以下有期徒刑，得併科新臺幣1 百萬元以下罰金。
前5 項之未遂犯罰之


司法院資訊處製作；財團法人民間司法改革基金會備份。
